臺灣高等法院臺南分院民事判決　100年度家上字第57號
上　訴　人　陳元享
訴訟代理人　何永福　　律師
複 代 理人　唐淑民　　律師
　　　　　　陳中為　　律師
被 上 訴人　蕭伊伶
上列當事人間請求離婚等事件，上訴人對於中華民國100年6月30
日臺灣嘉義地方法院第一審判決（99年度婚字第153號）提起上
訴，本院於100年10月25日言詞辯論終結，判決如下：
    主  文
上訴駁回。
上訴人與兩造所生未成年之子陳弘宥之會面交往方式，如附件所
示。
第二審訴訟費用由上訴人負擔。
    事實及理由
一、被上訴人起訴主張：
    被上訴人與上訴人陳元享於民國94年10月15日結婚，婚後育
    有子女陳弘宥（94年12月28日生），另訴外人陳玉音與被上
    訴人為婆媳關係；被上訴人與上訴人結婚已五年，其中有三
    年的時間，上訴人都沒有工作，真正工作的時間只有兩年，
    且換了八個老闆，工作並不穩定，但日常生活開銷很大，還
    有抽煙、喝酒、嚼檳榔、簽賭的不良習慣，曾於94年間，由
    被上訴人母親償還卡債新台幣（下同）68,422元；又上訴人
    高中沒畢業，於酒後常對被上訴人實施暴力行為，及用三字
    經辱罵被上訴人，被上訴人遭上訴人毆打的時候，婆婆陳玉
    音並不准許被上訴人哭，說“哭！會帶衰他們家”，還要被
    上訴人跪在全家人的面前求饒，二阿姨還對被上訴人說：男
    人是天，女人是地，“當先生的，生氣時，如果打妳、罵妳
    ，你要默默的接受，男人氣消了，當作沒事就好”；茲因上
    訴人長期沒有工作，家裡沒有收入，被上訴人為了要賺錢，
    曾擔任酒促人員，上訴人提出之四張照片內容雖有被上訴人
    跟三個不同的男人作擁抱的動作，係於酒商海尼根的聚會所
    拍攝，當日有許多其他的人，照片中的人有一位是大學教授
    、另有公司業務、店家老闆的友人，拍照只是好玩，另為工
    作需要先考取證照，為取得證照，乃決定至高雄補習班補習
    ，因而須往返嘉義及高雄，但上訴人及婆婆不體恤，甚至要
    趕被上訴人出去，嗣於98年09月06日，逼被上訴人簽下離婚
    證明書，並斷絕被上訴人與小孩的母子關係；雖被上訴人和
    父母曾有數次嘗試和上訴人及婆婆他們好好溝通，其中一次
    係於98年09月13日，上訴人及婆婆卻叫村民來對被上訴人父
    母叫囂及辱罵，作勢打人，另於98年10月30日，被上訴人回
    家看兒子陳弘宥，上訴人母親陳玉音還打傷被上訴人；另兩
    造平日常因上訴人賭博及經濟問題吵架，上訴人並多次當著
    多位親友、兩造兒子及被上訴人母親面前，以“幹你娘！老
    雞掰”、“出去！走！”、“幹你娘！毋精子！垃圾！”等
    詞語辱罵被上訴人，嚴重傷害被上訴人的人格尊嚴，讓被上
    訴人精神至為痛苦；又兩造自98年09月分居以來迄今已一年
    餘，兩造無法再共同生活，兩造間誠摯之感情基礎已蕩然無
    存，被上訴人與上訴人之間已無任何的感情，在客觀上無回
    復共同生活可能，強予維持兩造婚姻之名，亦無法改善兩造
    之婚姻關係。為此，被上訴人爰依據民法第1052條第1項第3
    款、第4款及同條第2項之規定，請求判決兩造離婚。又兩造
    之子陳弘宥自出生以後，即由被上訴人照顧，對被上訴人倚
    賴甚深，另被上訴人擔任酒促人員，另在葬儀社擔任禮儀師
    ，平均每月收入約三至四萬元，經濟基礎尚稱穩定，被上訴
    人準備存錢購屋，預計今年會買公寓，明年初弟弟亦有透天
    厝整理好可住，可提供兒子良好之成長環境，請鈞院考量兩
    造之子陳弘宥之最佳利益，對於兩造兒子陳弘宥權利義務之
    行使及負擔，准由被上訴人任之。（原審為被上訴人勝訴之
    判決並無不合）爰答辯聲明：上訴駁回。
二、上訴人則以：
    兩造係因被上訴人堅持要去做酒促小姐，上訴人不同意，因
    為上訴人認為酒促小姐上夜班，到處去海產店推銷啤酒，三
    更半夜才回家，顧及被上訴人的安全，堅持不讓被上訴人去
    那種地方工作，而發生爭執，被上訴人說酒促小姐是正當的
    工作，但依據上訴人友人交付給上訴人的四張照片可以發現
    ，被上訴人跟三個不同的男人作擁抱親密的動作，這也是上
    訴人不讓被上訴人從事酒促小姐的原因，在此之前，兩造除
    偶有口角外，平日還算恩愛，並無被上訴人所說的如此難堪
    ，上訴人從未毆打被上訴人，更未漫罵被上訴人，也沒有虐
    待被上訴人，至被上訴人所提錄音光碟及譯文，充其量僅能
    證明上訴人曾辱罵被上訴人一次，而辱罵之原因，乃出於被
    上訴人堅持出外擔任酒促小姐，經常深夜不歸所致，而上訴
    人並未酗酒，平日在母親陳玉音名下的農地工作，務農維生
    ，被上訴人並無證據可證明上訴人好吃懶做、酗酒或毆打的
    行為，若上訴人有毆打的行為，必然被上訴人也會保留證據
    ，但是被上訴人提不出遭上訴人傷害之證明。又原審法院99
    年度簡上字第22號判決及保護令裁定，是被上訴人與上訴人
    母親的爭執，與上訴人無關，且被上訴人受傷也很輕微；又
    夫妻為生活上之問題爭執吵架，乃屬經驗法則常有之事，亦
    屬夫妻倫常可堪忍受事項之範圍，應不得僅因兩造之吵架，
    即遽認兩造已無法共同生活而遽判離婚；關於兩造所生之子
    陳弘宥之監護權部分，因被上訴人父親蕭乃嘉平日言行舉止
    不良、觀念偏差且有家暴紀錄，足見被上訴人父親無法提供
    家庭中穩定正常之成長環境，兩造未成年之子陳弘宥在此種
    不良之家暴環境成長，將對其人格發展有極負面之影響，故
    不宜將兩造未成年之子陳弘宥之權利義務行使或負擔交由被
    上訴人行使等語置辯。並於本院聲明：(一)原審判決有關准上
    訴人與被上訴人離婚部分，及對於兩造所生未成年之子陳弘
    宥權利義務之行使或負擔，由被上訴人任之部分廢棄。(二)上
    開廢棄部份，被上訴人在第一審之訴駁回。
三、兩造不爭執事項：
  (一)被上訴人與上訴人於民國94年10月15日結婚，婚後育有未成
    年子女陳弘宥（94年12月28日生）。
  (二)98年10月30日，被上訴人回家看小孩時，上訴人母親陳玉音
    還打傷被上訴人。
  (三)上訴人曾對被上訴人辱罵三字經，及以“幹你娘！老雞掰”
    、“出去！走！”、“幹你娘！毋精子！垃圾！”等詞語辱
    罵被上訴人。
  (四)上訴人與被上訴人目前分居中。
    以上事實，有戶籍謄本、原審99年度簡上字第22號刑事判決
    書、99年度家護字第27號民事通常保護令影本、錄音光碟暨
    譯文資料等為證（見原審卷第7、8頁、第9至13頁、第14至
    21頁、第26頁、第126至138頁、第149至160頁），且為兩造
    所不爭執，堪信為真實。
四、兩造爭執事項：
  (一)被上訴人依據民法第1052條第1項第3款、第4款、第2項之規
    定，請求准兩造離婚，是否有理由？
  (二)關於兩造所生未成年之子陳弘宥之權利義務行使或負擔，由
    何人任之？
五、得心證之理由
  (一)
  (1)按民法第1052條第2項明定「有前項以外之重大事由，難以
    維持婚姻者，得請求離婚」。次按夫妻間有民法第1052條第
    1項所列各款以外之重大事由，而難以維持婚姻者，夫妻之
    一方得請求離婚，其是否有難以維持婚姻之重大事由，判斷
    標準為婚姻是否已生破綻而無回復之希望，此不可由上訴人
    已喪失維持婚姻意願之主觀面加以認定，而應依客觀的標準
    ，即難以維持婚姻之事實，是否已達於倘處於同一境況，任
    何人均將喪失維護婚姻希望之程度以決之；又婚姻係以經營
    夫妻共同永久生活為目的，其之本質則係建立在誠摯、互信
    、互諒、互愛之基礎上，若夫妻無法共同生活，致此誠摯基
    礎嚴重動搖甚或流失殆盡，即屬民法第1052條第2項前段所
    稱之難以維持婚姻之重大事由；再者夫妻均有民法第1052條
    第1項所定情形之一時，雙方各得向法院請求離婚，不能以
    請求之一方亦有判決離婚原因，即謂其不得訴請離婚；同條
    第2項但書規定難以維持婚姻之重大事由應由夫妻之一方負
    責者，僅他方得請求離婚，係為公允而設，故難以維持婚姻
    之重大事由，夫妻雙方均須負責時，應比較衡量雙方之有責
    程度，僅責任較輕之一方，得向責任較重之他方請求離婚，
    有責程度相同時，雙方均得請求離婚，始符公平；最高法院
    分別著有40年度台上字第91號、87年度台上字第1304號、90
    年度台上字第2215號判決意旨足參。據此顯見實務上係認夫
    妻為謀共同生活體之幸福圓滿，即須夫妻互信、互諒、互愛
    以誠相待，俾建立永久持續性之包括精神、肉體、經濟等多
    層面之生活關係，如對家庭生活之美滿幸福有妨礙情形，即
    得認其與此之所謂難以維持婚姻之重大事由相當，應允許其
    離婚以消滅婚姻關係。
  (2)經查，本件被上訴人與上訴人於民國94年10月15日結婚，婚
    後育有一子陳弘宥（94年12月28日生），現婚姻關係仍存續
    中，有戶籍謄本在卷可稽，再者兩造現分居兩處，亦為兩造
    所不爭執（見不爭執事項(四)），堪信屬實。又查，被上訴人
    主張兩造平日吵架，上訴人經常對於被上訴人辱罵三字經、
    暴力相向，並多次當著多位親友、兩造兒子及被上訴人母親
    面前，以“幹你娘！老雞掰”、“出去！走！”、“幹你娘
    ！毋精子！垃圾！”等詞語辱罵上訴人之事實，亦業據被上
    訴人提出錄音光碟暨譯文資料為證，而依據被上訴人所提出
    之錄音光碟暨譯文內容，顯示兩造對於家庭經濟問題及工作
    問題爭吵時，上訴人對於被上訴人出言“妳娘咧！”、“妳
    今天款款就可以走了”、“妳的東西款款咧！走！”、“幹
    你娘！老雞掰！沒放妳一條生路”、”我今天跟妳沒關係囉
    ！喔！哼！”、“妳酒場查某，妳吃不下！酒場生活！”，
    又對被上訴人母親出言“我咧聽妳講臭屁！”等詞語，嚴重
    傷害被上訴人及被上訴人母親之人格尊嚴。再者，上訴人提
    出照片四張主張被上訴人跟三個不同的男人作擁抱親密的動
    作，足資為反對被上訴人工作之理由云云，經被上訴人於原
    審審理調查時陳稱：四張照片係酒商海尼根的聚會，不只有
    我，還有其他的人，而且還有一位大學教授，他們都是在嘉
    義有頭有臉的人，我們只是拍照好玩而已，這些人其中穿綠
    色的那個人是我們公司的業務，穿白色的是一位大學的教授
    是跟我們買海尼根啤酒的店家老闆的一位朋友，他是個大學
    教授，另外一位穿白色衣服的人也是店家老闆的朋友等語，
    亦足徵兩造彼此之價值觀、職業選擇均大相逕庭，復查，被
    上訴人主張訴外人陳玉音與被上訴人為婆媳關係，被上訴人
    於98年10月30日回家看小孩陳弘宥，卻被婆婆抓、摔傷之事
    實，業據被上訴人提出原審99年度簡上字第22號刑事判決書
    及99年度家護字第27號民事通常保護令影本各一份為證，另
    參酌前揭上訴人對被上訴人母親出言“我咧聽妳講臭屁！”
    等語而嚴重傷害被上訴人母親之人格尊嚴之情節以觀，顯見
    兩造間紛爭已久，並非單純因一時經濟狀況欠佳，致日常生
    活發生變動或衝突導致短暫分居，客觀上實難期待兩造能自
    行循理性方式妥善溝通處理解決，兩造婚姻關係確已生無法
    回復之破綻而難以維持，益信而有徵，不因上訴人辯稱不願
    離婚而受影響。可知兩造間誠摯之感情基礎已蕩然無存，在
    客觀上無回復共同生活可能。
  (3)綜上，上訴人之行徑已使兩造間維持婚姻生活之互愛、互信
    、互諒基礎動搖，顯難以期待兩造共同追求幸福美滿之婚姻
    生活，且兩造對於彼此之價值觀、職業選擇乃至子女照護方
    式均大相逕庭，在客觀上任何人倘處於被上訴人的同一境況
    ，均將喪失維持婚姻之意願，兩造間確有難以維持婚姻之重
    大事由存在，且該事由之發生，係較可歸責於上訴人，揆諸
    前揭說明，被上訴人依據民法第1052條第2項之規定，請求
    判決准兩造離婚，核無不合，應予准許。
  (二)次按，夫妻離婚者，對於未成年子女權利義務之行使或負擔
    ，依協議由一方或雙方共同任之。未經協議或協議不成者，
    法院得依夫妻之一方、主管機關、社會福利機構或其他利害
    關係人之請求或依職權酌定之，民法第1055條第1項定有明
    文。又法院為前條裁判時，應依子女之最佳利益，審酌一切
    情形，參考社工人員之訪視報告，尤應注意下列事項：1.子
    女之年齡、性別、人數及健康情形。2.子女之意願及人格發
    展之需要。3.父母之年齡、職業、品行、健康情形、經濟能
    力及生活狀況。4.父母保護教養子女之意願及態度。5.父母
    子女間或未成年子女與其他共同生活之人間之感情狀況。民
    法第1055條之1亦有明文規定。又按，父母對未成年子女所
    謂之監護，除生活保持外，尚包括子女之教育、身心之健全
    發展及培養倫理道德等教養在內。故父母離婚者，法院於決
    定監護人時，應考慮未成年子女之最佳利益，而決定未成年
    子女之最佳利益時，除斟酌兩造之經濟資力（即物質環境）
    外，並應兼顧其智識程度、職業、人格品性、將來環境、監
    護能力、親子關係、子女多寡及以往照顧兒童之態度（精神
    環境）等一切有關情況，通盤加以考量，並非僅以經濟能力
    之強弱決定監護權之誰屬，此亦有最高法院84年度台上字第
    2698號判決可資參照。經查，兩造婚後育有一子陳弘宥，係
    於94年12月28日出生，現尚未成年，有戶籍謄本在卷可參。
    兩造對未成年子女權利義務之行使或負擔，未能達成協議，
    被上訴人請求依法酌定，自無不合。又為酌定兩造對於所生
    未成年之子權利義務之行使或負擔，經原審依職權函請「財
    團法人私立天主教中華聖母社會福利慈善事業基金會」對兩
    造及其子進行訪視所提出之訪視報告書內容，載稱：「據被
    上訴人所述，婚後均待在家中照顧被監護人，單純為家庭主
    婦無外出工作，98年9月遷離上訴人住處後於海尼根公司擔
    任酒促，工作時間為晚上六點至九點左右，偶而會接葬儀社
    的臨時工作，時間多為凌晨三點後，每月收入約有兩萬五至
    三萬之間。據上訴人所述，曾擔任大貨車司機兩年多時間，
    主要為載運當地農產品，月收入約三萬五，後工作機會較不
    穩定，然仍會尋找臨時工作補添家用；自98年9月被上訴人
    離家後專職於務農，種植水稻和馬鈴薯，偶爾會載送農產品
    增加收入，平均每月收入約有五萬，上訴人表示除尚有卡債
    18萬未繳清，並無其他的負債狀況。評估上訴人目前有穩定
    的收入，其父母及手足能提供經濟援助、穩定住所及照顧，
    且未來已有具體同住規劃，評估支持系統佳。上訴人具撫養
    意願，不願意離婚，然兩造婚姻經多次衝突已出現破綻。訪
    談中觀察上訴人談吐合宜、情緒平穩，然無法透過一次評估
    兩造間之暴力事實。被監護人為七歲以下兒童尚無法理解監
    護意涵，然社工觀察被監護人外觀乾淨整齊，體態與同齡兒
    童無過多差異，可清楚描述喜愛的卡通內容，較活潑好動，
    會故意吸引他人注意，有出現作勢打人的肢體動作和負面言
    語（例、笨蛋），被上訴人則用言語制止然效果有限。被上
    訴人父母親和手足可協助照顧被監護人，被上訴人清楚被監
    護人個性和身體健康狀況，被上訴人將視被監護人志趣能力
    盡力栽培。評估被上訴人親屬支持系統尚可，並具有照顧被
    監護人的經驗，規劃未來將依被監護人志趣栽培。被監護人
    年齡尚幼無法理解監護意涵，其基本生活之照顧情形尚佳，
    因學習環境轉換頻繁，課業進度尚無法跟上，亦有較偏差的
    言語和肢體動作，社工觀察被監護人恐由以往日常生活中習
    得負面字語和動作。」等語，有該基金會99年7月7日（99）
    財中福基字第0461號函及所附之「監護權案件訪視調查報告
    表」一份在卷可按（見原審卷第51至57頁）。依上開訪視報
    告，兩造身心狀況良好，經濟狀況、家庭背景相當，且親屬
    支持系統程度相差不多，擔任未成年子女權利義務行使負擔
    者，此項條件、意願應屬均等，至上訴人主張被上訴人父親
    平日言行舉止不良、觀念偏差且有家暴紀錄云云，亦據被上
    訴人表示現只與退休之母親同住一處等語，本院再審酌兩造
    未成年之子陳弘宥係於94年12月28日出生，現尚未滿七歲，
    仍屬兒童，在此時期，幼兒對於母親之依賴，恆較一般人為
    多，而母性對兒童之行為與學習機能上，亦較男性適合給予
    適當之照顧及妥善之扶持，因此與母親即被上訴人之間有一
    定之依附關係，現亦與被上訴人同住，與被上訴人互動良好
    。本院認為被上訴人在親子關係及親職功能等方面，均具照
    顧及保護未成年子女之能力，且被上訴人家庭支持系統亦無
    缺乏，並參以兩造未成年子女陳弘宥現在仍尚屬年幼，應與
    母親共同生活在穩定之環境中成長，不宜遽然改變生活環境
    。而且，上訴人出言“妳娘咧！”、“幹你娘！老雞掰”及
    “我咧聽妳講臭屁！”等詞語，此行為對於被上訴人及被上
    訴人母親造成精神上之不法侵害，亦屬一種家庭暴力行為，
    對於正處學習階段之陳弘宥人格發展，將來恐有不良的負面
    影響，而參酌法院於酌定或改定未成年子女權利義務之行使
    或負擔之人時，對已發生家庭暴力者，推定由加害人行使或
    負擔權利義務不利於該子女，此於家庭暴力防治法第43條亦
    設有明文規定。綜上各情，本院認對於兩造所生之未成年之
    子陳弘宥權利義務之行使或負擔，應由被上訴人任之，較符
    合該未成年子女之最佳利益。
六、綜上所述，兩造間確有難以維持婚姻之重大事由存在，且其
    事由應由上訴人負較重責任，從而被上訴人依民法第1052條
    第2項之法律關係，訴請准與上訴人離婚，原審予以准許，
    經核尚無違誤，另原審依民法第1055條第1項規定，酌定兩
    造所生未成年之子陳弘宥之權利及義務之行使或負擔，由被
    上訴人任之，亦屬適當，上訴意旨指摘原判決不當，求為廢
    棄改判，非有理由，均應予駁回。
七、再按法院得依請求或依職權，為未行使或負擔權利義務之一
    方酌定其與未成年子女會面交往之方式及期間；又法院依民
    法第1055條之規定，為酌定、改定或變更時，得命交付子女
    、未行使或負擔權利義務之一方與未成年子女會面交往之方
    式與期間、給付扶養費、交付身分證明文件或其他財物，或
    命為相當之處分，並得訂定必要事項。民法第1055條第5項
    、非訟事件法第127條分別定有明文。本院認本件雖宜由被
    上訴人行使負擔兩造所生之子陳弘宥之權利義務，但父親與
    子女交往乃為人之常情，親子間情感不應因夫妻離婚而斷絕
    ，為兼顧兩造所生未成年子女人格之正常發展及滿足父母子
    女親情，兩造得以順遂行使其保護教養之權利義務，使兩造
    所生之子於兩造離婚後，仍享有父母之親情，有父親、母親
    之角色可供學習，有藉探視權維繫親子關係之必要，即於陳
    弘宥未成年（滿20歲）前，本院仍應酌定上訴人與未成年之
    子會面交往之方式及期間，以滿足父子間親情之需求；爰依
    職權酌定上訴人與兩造所生之子，交往會面之方式及期間如
    附件所示，以維繫其間之親情。
八、末按「原告本於民法第1052條第1項所列各款中之數項離婚
    事由提起離婚之訴，係合併提起數宗形成之訴，可致同一之
    法律效果，此種起訴之形態，學者謂之為重疊的訴之合併。
    其訴訟標的雖有數項，而僅有單一之聲明，法院應就原告所
    主張之數項訴訟標的逐一審理，如認定其中一項訴訟標的為
    有理由，固可即為原告勝訴之判決，惟必須認定原告所主張
    之各項訴訟標的均無理由時，始得為其敗訴之判決」（最高
    法院86年度台上字第997號判決意旨參照）。是離婚之訴係
    形成之訴，上訴人縱主張數個法定事由，因僅有單一之聲明
    ，法院就其中一事由已為勝訴之判決，則離婚目的已達，就
    其餘事由即不再審究至明。本件被上訴人主張依民法第1052
    條第1項第3、4款及同條第2項之離婚事由訴請離婚，訴訟標
    的雖有三項，僅有單一之聲明，本院既認被上訴人依民法第
    1052條第2項之規定訴請兩造離婚既有理由，業如上述，則
    就被上訴人其餘主張之事由即無再予審酌之必要，爰不予逐
    一論述，併予敘明。
九、本件事證已臻明確，兩造其餘攻擊防禦方法及證據資料，核
    與本件判決結果不生影響，不予一一論述，併予敘明。
十、據上論結，本件上訴為無理由，依民事訴訟法第449條第1項
    、第78條判決如主文。
中    華    民    國   100    年    11    月    8     日
                  民事第三庭    審判長法  官  黃崑宗
                                      法  官  蘇重信
                                      法  官  羅心芳
上為正本係照原本作成。
如不服本判決，應於收受送達後20日內向本院提出上訴書狀，其
未表明上訴理由者，應於提出上訴後20日內向本院補提出理由書
狀（均須按他造當事人之人數附繕本）上訴時應提出委任律師或
具有律師資格之人之委任狀；委任有律師資格者，另應附具律師
資格證書及釋明委任人與受任人有民事訴訟法第466條之1第1項
但書或第2項（詳附註）所定關係之釋明文書影本。如委任律師
提起上訴者，應一併繳納上訴審裁判費。
中    華    民    國   100    年    11    月    11    日
                                      書記官  易慧玲
【附註】
民事訴訟法第466條之1：
(1)對於第二審判決上訴，上訴人應委任律師為訴訟代理人。但上
  訴人或其法定代理人具有律師資格者，不在此限。
(2)上訴人之配偶、三親等內之血親、二親等內之姻親，或上訴人
  為法人、中央或地方機關時，其所屬專任人員具有律師資格並
  經法院認為適當者，亦得為第三審訴訟代理人。
民事訴訟法第466條之2第1項：
  上訴人無資力委任訴訟代理人者，得依訴訟救助之規定，聲請
  第三審法院為之選任律師為其訴訟代理人。
附件：（上訴人陳元享與未成年之子陳弘宥會面交往之方式及期
      間）
  上訴人應尊重未成年之子個人意願、決定與未成年之子陳弘宥
  會面、交往之時間、方式，其方法及應遵守事項如下：
一、方法：
  (一)得為見面、通信、通話之行為，但通話行為不得妨礙陳弘宥
    之日常生活作息。
  (二)得為致贈禮物、交換照片、拍照等行為。
二、兩造應遵守事項：
  (一)兩造及兩造之家人不得有危害陳弘宥身心健康之行為。
  (二)兩造及兩造之家人均不得對陳弘宥灌輸反抗對造之觀念。
  (三)會面之時間：
    (1)於陳弘宥滿16歲以前：
      上訴人得於每月第2週之星期六上午9時起至同日下午六時
      止，至陳弘宥所在之處所或被上訴人蕭伊伶指定之處所與
      陳弘宥會面。
    (2)於陳弘宥滿16歲以後：
      應尊重陳弘宥個人之意願，由其自主決定與上訴人陳元享
      會面之時間及方式。
  (四)探視陳弘宥，應注意其身心健全發展，並不得影響課業。
  (五)陳弘宥之住址、電話如有變更，被上訴人應隨時通知上訴人
    。
三、兩造均須善盡對陳弘宥保護教養之義務，若有任何對子女不
    利益情事，他造得聲請法院裁定變更監護權或變更會面交往
    之方式。